【裁判字號】    92,易,344
【裁判日期】    920729
【裁判案由】    違反保護令罪
【裁判全文】
臺灣士林地方法院刑事判決                          九十二年度易字第三四四號
    公  訴  人  臺灣士林地方法院檢察署檢察官
    被      告  乙○○
右列被告因違反保護令罪等案件，經檢察官提起公訴（九十二年度偵字第二七三八號
），及移
    主  文
乙○○違反法院依家庭暴力防治法第十五條所為禁止實施家庭暴力行為、不得對於被
害人騷擾之裁定，處拘役伍拾玖日，如易科罰金以參佰元折算壹日。
掃把壹支沒收。
    事  實
一、乙○○曾於民國八十九年間因違反懲治走私條例案件，經台灣高等法院於九十二
    年三月十九日判處有期徒刑一年、緩刑二年，乙○○係甲○之配偶，二人間具有
    家庭暴力防治法第三條第一款所定之家庭成員關係。乙○○曾於九十二年一月十
    六日經本院依家庭暴力防治法第十五條規定，以九十二年度暫家護字第二四三號
    民事暫時保護令裁定令其不得對甲○實施身體或精神上不法侵害之行為、不得直
    接或間接對於被害人甲○為騷擾之行為，詎乙○○無視於保護令之效力，竟於九
    十二年二月十七日晚上八時三十分，在台北市士林區○○○路三六五巷二一號五
    樓家中，因故與甲○發生口角，嗣以掃把柄頂住甲○之左胸，而騷擾、不法侵害
    甲○，致甲○受有頭暈、呼吸困難、四肢發麻發冷、胸痛（傷害部分未據告訴）
    ，違反前開民事暫時保護令所要求之命令。
二、案經甲○訴由臺北市政府警察局士林分局報請臺灣士林地方法院檢察署檢察官偵
    查起訴及移送併案審理。
    理  由
一、訊據被告乙○○固坦承於上揭時、地與其配偶即告訴人甲○發生爭執，惟矢口否
    認有何傷害犯行，辯稱：告訴人甲○拿刀子作勢要攻擊伊，伊有拿掃把自衛，被
    害人自行逼近，以致左胸有碰觸到掃把云云。然查：右揭事實業據告訴人甲○於
    偵查及本院審理中指訴綦詳，核與在場證人即兩造之兒子丁○○於本院調查時證
    稱：「（問：在九十二年二月十七日晚上，你在家發生何事？）我在房間有聽到
    他們在客廳爭吵，我後來出來看到我母親背對著我，看我爸爸面對面站著，我看
    到我爸爸手上拿著掃把，掃把柄是對著我媽媽的」、「（問：你媽媽在那時有無
    拿東西？）沒有看到」、「（問：你媽媽為何會送醫？）我看到他時，她已經癱
    在椅子上，就叫我打一一九」；證人即兩造之女兒丙○○證稱：「（問：在九十
    二年二月十七日晚上你在家裡有發生何事？）因為我爸爸朋友的信件寄到我家裡
    ，我媽媽看到就對著我爸爸講「以後不要把朋友的信件寄到家理來」，後來他們
    之間罵的很激烈，然後我爸爸拿著掃把頂住我媽媽的胸口，我站在廁所門口有看
    到，我媽媽當時的臉色很差，癱坐在椅子上」、「（問：除了你爸爸有拿掃把以
    外，你媽媽有拿任何東西？）沒有，只有拿信件」、「（問：後來你媽媽如何？
    ）後來我們就打一一九，等救護人員來的時候，我爸爸還說我媽是裝的」等語（
    見本院九十二年七月八日審理筆錄）相符，且告訴人因被告之騷擾而受有頭暈、
    呼吸困難、四肢發麻發冷、胸痛等情，亦有台北市立陽明醫院診斷書影本乙紙附
    卷可稽，足見被告所辯係自衛云云，不足採信。又被告自承其於本件事發前即接
    到前開民事暫時保護令（見本院九十二年七月八日審理筆錄），足見被告已知悉
    該保護令之內容，而其竟違反而騷擾、不法侵害告訴人，其有違反保護令之故意
    及犯行甚明，本案事證明確，被告之犯行洵堪認定。
二、被告乙○○為甲○之配偶，為家庭暴力防治法第三條第一款之家庭成員關係，且
    前經本院家事法庭裁定禁止實施家庭暴力行為、不得對於被害人騷擾之民事暫時
    保護令，被告違反法院依家庭暴力防制法第十五條所為之上開裁定，核被告所為
    ，係犯家庭暴力防治法第五十條第一款、第二款之違反保護令罪。被告雖同時有
    違反兩款之禁止行為，然因其係違反「同一保護令」之數款禁止行為，故仍只論
    以一違反保護令罪。爰審酌被告之生活狀況、智識程度、對被害人造成危害之程
    度、犯罪後否認犯行及漠視法律對其之規制等一切情狀，量處如主文所示之刑，
    並諭知易科罰金之折算標準。
三、掃把一支，係被告家中之物，應係被告所有，且供本案犯罪所用，業據被告供承
    在卷，雖未扣案，惟未能證明已滅失，爰併予宣告沒收。
四、台灣士林地方法院檢察署九十二年度偵字第五八六０號併案意旨略以：被告乙○
    ○明知台灣士林地方法院於九十二年一月十六日以九十二年度暫家護字第二四三
    號民事暫時保護令裁定其不得直接或間接對其配偶甲○為騷擾行為，竟基於違反
    保護令，而基於殺害甲○之犯意，於九十二年二月十七日晚上八時三十分許，在
    台北市士林區○○○路三六五巷二十一號五樓，與甲○發生爭吵後，持掃帚把柄
    戳甲○胸部（並未受傷），造成甲○呼吸困難，惟未遭其殺害。因認被告涉犯違
    反保護令罪嫌、殺人未遂罪嫌云云。經查，按殺人與傷害之區別，應以有無殺意
    為斷，其受傷之多寡及是否為致命部位，有時雖可藉為認定有無殺意之心證，究
    不能據為絕對標準。故殺人未遂與傷害罪之分野在於行為人有無殺人之犯意為認
    定之準據，最高法院分別著有十八年上字第一三○九號、五十九年台上字第三八
    五八號判例可資參照。告訴人甲○雖陳稱：被告乙○○明知甲○有心臟病，仍用
    掃把柄朝甲○之心臟部位攻擊，致被告呼吸困難等情，然查，被告乙○○僅係以
    掃把柄攻擊，並非尖銳之物，應尚未達危及性命之程度，況告訴人因此而受有之
    傷害僅頭暈、呼吸困難、四肢發麻發冷、胸痛等情，亦未造成心臟部分之傷害，
    難認被告有何殺人之故意。又被告與告訴人係夫妻關係，雖彼此間偶有衝突，但
    非有深仇大恨，被告係因與被害人發生口角，始一時氣憤而拿掃把柄戳其胸部，
    是自難僅因告訴人曾患心臟方面疾病，即據此率爾認定被告有殺人犯意，且告訴
    人於本院審理時亦自承其不告訴被告此部分之殺人未遂罪嫌（見本院九十二年七
    月八日審理筆錄），益見被告所為自不構成殺人未遂罪，此部分應退回原檢察官
    另行處理。至併案部分所指被告所涉犯違反保護令罪部分，與本件起訴部分，係
    屬同一案件，業經本院併予審理，附此敘明。
據上論斷，應依刑事訴訟法第二百九十九條第一項前段，家庭暴力防治法第五十條第
一款、第二款，刑法第十一條前段、第三十八條第一項第二款，罰金罰鍰提高標準條
例第二條，判決如主文。
本案經檢察官鄭世揚到庭執行職務。
中      華      民      國    九十二    年      七      月    二十九    日
                                      臺灣士林地方法院刑事第四庭
                                          法  官  王  俊  雄
右正本證明與原本無異。
如不服本件判決，得自判決送達之日起十日內，向本院提起上訴。
                                          書記官  許  秋  莉
中      華      民      國    九十二    年      八      月       四     日
附錄本判決論罪科刑依據之法條：
家庭暴力防治法第五十條第一款：
  違反法院依第十三條、第十五條所為之下列裁定者，為本法所稱之違反保護令罪，
  處三年以下有期徒刑、拘役或科或併科新台幣十萬元以下罰金：
  一、禁止實施家庭暴力行為。
  二、禁止直接或間接騷擾、接觸、通話或其他連絡行為。


司法院資訊處製作；財團法人民間司法改革基金會備份。
